臺灣桃園地方法院民事判決　　　　　　　99年度訴字第1845號
原　　　告　洪紀平
被　　　告　黃三益
　　　　　　彭國成
　　　　　　王輝雄
　　　　　　顏碧霞
　　　　　　郭俊傑
　　　　　　林耀埕
　　　　　　張麗雅
　　　　　　陳志漢
上列當事人間損害賠償等事件，本院於民國100 年4 月19日言詞
辯論終結，判決如下：
    主      文
被告黃三益、郭俊傑、林耀埕、張麗雅、陳志漢應連帶給付原告
新臺幣捌萬參仟伍佰元，及被告黃三益自民國一○○年二月二十
日起；被告郭俊傑自民國一○○年三月二十三日起；被告林耀埕
自民國一○○年二月二十日起；被告張麗雅自民國一○○年一月
一日起；被告陳志漢自民國一○○年一月一日起，均至清償日止
，按週年利率百分之五計算之利息。
被告彭國成、郭俊傑、林耀埕、張麗雅、陳志漢應連帶給付原告
新臺幣壹佰零柒萬陸仟元，及被告彭國成自民國一○○年二月二
十一日起；被告郭俊傑自民國一○○年三月二十三日起；被告林
耀埕自民國一○○年二月二十日起；被告張麗雅自民國一○○年
一月一日起；被告陳志漢自民國一○○年一月一日起，均至清償
日止，按週年利率百分之五計算之利息。
被告王輝雄、郭俊傑、林耀埕、張麗雅、陳志漢應連帶給付原告
新臺幣陸拾柒萬元，及被告王輝雄自民國一○○年二月十七日起
；被告郭俊傑自民國一○○年三月二十三日起；被告林耀埕自民
國一○○年二月二十日起；被告張麗雅自民國一○○年一月一日
起；被告陳志漢自民國一○○年一月一日起，均至清償日止，按
週年利率百分之五計算之利息。
被告顏碧霞、郭俊傑、林耀埕、張麗雅、陳志漢應連帶給付原告
新臺幣陸拾壹萬元，及被告顏碧霞自民國一○○年一月十五日起
；被告郭俊傑自民國一○○年三月二十三日起；被告林耀埕自民
國一○○年二月二十日起；被告張麗雅自民國一○○年一月一日
起；被告陳志漢自民國一○○年一月一日起，均至清償日止，按
週年利率百分之五計算之利息。
訴訟費用由被告黃三益、郭俊傑、林耀埕、張麗雅、陳志漢連帶
負擔百分之三；被告彭國成、郭俊傑、林耀埕、張麗雅、陳志漢
連帶負擔百分之四十四；被告王輝雄、郭俊傑、林耀埕、張麗雅
、陳志漢連帶負擔百分之二十八；其餘由被告顏碧霞、郭俊傑、
林耀埕、張麗雅、陳志漢連帶負擔。
    事實及理由
壹、程序方面：
一、按因侵權行為涉訟者，得由行為地之法院管轄，民事訴訟法
    第15條第1 項定有明文規定。本件原告起訴主張依據侵權行
    為法律關係提起本件訴訟，並主張其於桃園縣境內遭受詐騙
    而匯款，確有下述匯款單據可稽。職是，桃園縣境既屬侵權
    行為地，揆諸前開條文規定，本院自有管轄權，先予敘明。
二、次按訴狀送達後，原告不得將原訴變更或追加他訴。但擴張
    或減縮應受判決事項之聲明者，不在此限，民事訴訟法第25
    5 條第1 項第3 款定有明文。查原告起訴時原聲明為：「被
    告黃三益、郭俊傑、林耀埕、張麗雅及陳志漢等5 人應連帶
    賠償原告新臺幣（下同）83,500元，及自民國97年10月7 日
    起至清償日止，按週年利率5%計算之利息；被告彭國成、郭
    俊傑、林耀埕、張麗雅及陳志漢等5 人應連帶賠償原告1,07
    6,000 元，及自97年10月22日起至清償日止，按週年利率5%
    計算之利息；被告王輝雄、郭俊傑、林耀埕、張麗雅及陳志
    漢等5 人應連帶賠償原告670,000 元及自97年10月23日起至
    清償日止，按週年利率5%計算之利息；被告顏碧霞、郭俊傑
    、林耀埕、張麗雅及陳志漢等5 人應連帶賠償原告610,00 0
    元及自97年10月29日起至清償日止按週年利率5%計算之利息
    」。嗣原告於100 年3 月15日言詞辯論期日當庭變更其聲明
    法定遲延利息之起算日均為自起訴狀繕本送達翌日起（本院
    卷第65頁）。經核上開主張，係原告減縮應受判決事項之聲
    明，揆諸首開規定，要無不合，應予准許。
三、本件被告經合法通知，無正當理由均未於最後言詞辯論期日
    到場，核無民事訴訟法第386 條各款所列情形，爰依原告聲
    請，由其一造辯論而為判決。
貳、實體方面：
一、原告主張：被告郭俊傑、林耀埕、張麗雅、陳志漢等人於97
    年9 月間加入大陸地區之詐騙集團，由被告郭俊傑負責在大
    陸地區與詐騙集團內其他成員聯絡，被告林耀埕在臺灣地區
    居間聯絡，並指示被告陳志漢提領詐騙所得，被告張麗雅則
    收購帳戶，取得存褶、提款卡、密碼等資料後，將之交付予
    被告林耀埕後，即將之寄至「空軍一號」國道客運三重站，
    而由被告林耀埕、陳志漢等人前往領取，並由被告陳志漢於
    金融機構之金融櫃員機測試提款卡領款功能是否正常，並將
    結果回報予被告林耀埕後，被告林耀埕再以簡訊告知大陸地
    區之詐騙集團成員帳戶可使用，而由詐騙集團其他成員，在
    網路交友網站自稱「何俊」，向原告詐稱：要打擊臺灣地下
    組頭，因其係那裡的員工，不能用自己的帳戶買，需要用別
    人的帳號才能買等語，而邀請原告參加，並請他上司林處長
    幫忙買97年10月11日晚上開獎的六合彩，嗣後告知原告得獎
    3,160 萬元，需匯款手續費、設定費及香港政府稅金等，致
    原告誤信為真，陷於錯誤，依其指示分別於97年10月9 日匯
    款83,500元至被告黃三益申請之00000000 000000 號帳戶中
    、97年10月22日存款1,076,000 元至被告彭國成所申請之國
    泰世華銀行帳號000000000000號帳戶、97年10月23日10時40
    分匯款670,000 元至被告王輝雄所申請中華郵政臺北龍山郵
    局局號0000000 號及0000000 號帳戶中、97年10月29日匯款
    610,000 元至被告顏碧霞所申請之彰化銀行南新莊分行帳號
    00000000000000號帳戶中，被告郭俊傑或大陸地區之詐騙集
    團成員即會以電話或簡訊通知被告林耀埕所匯入之帳戶名稱
    及金額，由被告林耀埕指示被告陳志漢前往提領，其中金額
    10萬元以下者，由被告陳志漢以提款卡領款，被告陳志漢於
    所提領之款項扣除1%之報酬後，將其餘款項交付予被告林耀
    埕，被告林耀埕再拿取被告陳志漢提領金額之1%作為報酬後
    ，將其餘款項交付予詐騙集團其他成員。原告嗣始知遭受詐
    騙而受有前揭金額之損失，被告上開不法行為業經臺灣高等
    法院台南分院以99年度上訴字第584 號刑事判決駁回被告之
    上訴確定在案，為此，爰依侵權行為及不當得利之法律關係
    提起本訴。並聲明：如主文所示。
二、被告之答辯略以：
（一）被告黃三益、彭國成、王輝雄、顏碧霞、郭俊傑、林耀埕
      經合法通知，未於言詞辯論期日到場，亦未曾提出書狀作
      何聲明及陳述。
（二）被告張麗雅於最後言詞辯論期日未到場，惟據其以前到庭
      所為陳述略以：只是幫助送東西。
（三）被告陳志漢於最後言詞辯論期日未到場，惟據其以前到庭
      所為陳述略以：確實幫忙提款。
三、本院之判斷：
（一）按故意不法侵害他人之權利者，負損害賠償責任。故意以
      背於善良風俗之方法，加損害於他人者亦同；數人共同不
      法侵害他人之權利者，連帶負損害賠償責任；不能知其中
      孰為加害人者，亦同。造意人及幫助人，視為共同行為人
      ，民法第184 條第1 項、第185 條分別定有明文。是民事
      上共同侵權行為與刑事上之共同正犯，其構成要件並不完
      全相同，數人共同不法對於同一之損害，而與以條件或原
      因之行為，加害人於共同侵害權利之目的範圍內，各自分
      擔實行行為之一部，而互相利用他人之行為，以達其目的
      者，仍不失為共同侵權行為人，應對於全部所發生之結果
      ，連帶負損害賠償責任。
（二）查本件原告主張被告郭俊傑、林耀埕、張麗雅、陳志漢等
      人加入大陸地區之詐騙集團，由被告郭俊傑負責在大陸地
      區與詐騙集團內其他成員聯絡，被告林耀埕在臺灣地區居
      間聯絡，並指示被告陳志漢提領詐騙所得，被告張麗雅則
      收購帳戶，取得存褶、提款卡、密碼等資料後，將之交付
      予被告林耀埕，並由被告陳志漢於金融機構之金融櫃員機
      測試提款卡領款功能是否正常，並將結果回報予被告林耀
      埕後，被告林耀埕再以簡訊告知大陸地區之詐騙集團成員
      帳戶可使用，而由詐騙集團其他成員，在網路交友網站自
      稱「何俊」，向原告詐稱：原告得獎3,160 萬元，需匯款
      手續費、設定費及香港政府稅金等，致原告陷於錯誤，並
      依其指示分別匯款83,500元至被告黃三益上開帳戶；存款
      1,076,000 元至被告彭國成上開帳戶、匯款670,000 元至
      被告王輝雄上開帳戶；匯款610,000 元至被告顏碧霞上開
      帳戶中等情，業據被告於臺灣雲林地方法院98年度訴字第
      738 號及臺灣高等法院臺南分院99年度上訴字第584 號刑
      事案件審理時供承不諱，並經判處罪行在案等情，業經本
      院依職權調閱上開刑事案卷查核無訛。而被告郭俊傑、林
      耀埕、張麗雅、陳志漢等人參與詐騙集團，並與其他大陸
      及臺灣地區之共犯，透過上開之組織分工模式，共同向原
      告詐騙金錢得逞，則原告依上揭規定請求被告負共同侵權
      行為之連帶損害賠償責任，自屬有據。又被告黃三益、彭
      國成、王輝雄、顏碧霞雖非實際詐騙原告之人，仍因交付
      上開帳戶與被告郭俊傑、林耀埕、張麗雅、陳志漢而幫助
      、便利詐騙集團對原告詐欺取財，此有原告提出之郵政國
      內匯款執據、國泰世華商業銀行存款存根、郵政國內匯款
      執據、郵政跟行匯款申請書附卷可參（見本院卷第7 頁、
      臺灣雲林地方法院98年度訴字第738 號卷二第94頁、第93
      頁、第95頁），核被告黃三益、彭國成、王輝雄、顏碧霞
      所為與原告受詐騙之損害有相當因果關係，是以被告黃三
      益、彭國成、王輝雄、顏碧霞為民法第185 條第2 項所稱
      之幫助人，揆諸上開規定，被告黃三益、彭國成、王輝雄
      、顏碧霞應視為共同侵權行為人，與對被告詐欺取財之詐
      騙集團成員即被告郭俊傑、林耀埕、張麗雅、陳志漢連帶
      對原告負侵權行為之損害賠償責任。故原告主張被告黃三
      益、郭俊傑、林耀埕、張麗雅及陳志漢；被告彭國成、郭
      俊傑、林耀埕、張麗雅及陳志漢；被告王輝雄、郭俊傑、
      林耀埕、張麗雅及陳志漢；被告顏碧霞、郭俊傑、林耀埕
      、張麗雅及陳志漢應對原告負損害賠償責任，洵屬有據。
      又原告依侵權行為之法律關係所為本件請求，既經准許，
      則其所另主張不當得利之法律關係部分，本院自無庸再予
      審酌，附此敘明。
（三）綜上，原告據此請求被告黃三益、郭俊傑、林耀埕、張麗
      雅、陳志漢連帶給付遭詐騙83,500元；被告彭國成、郭俊
      傑、林耀埕、張麗雅、陳志漢連帶給付遭詐騙1,076,000
      元；被告王輝雄、郭俊傑、林耀埕、張麗雅、陳志漢連帶
      給付遭詐騙670,000 元；被告顏碧霞、郭俊傑、林耀埕、
      張麗雅、陳志漢連帶給付遭詐騙610,000 元，既為被告張
      麗雅、陳志漢所不爭執之事實，且被告黃三益、彭國成、
      王輝雄、顏碧霞、郭俊傑、林耀埕經合法通知，未於言詞
      辯論期日到場爭執，亦未提出資料以供本院參酌，堪信原
      告上開主張為真實。雖被告張麗雅稱其僅有幫忙送東西云
      云，惟此部分行為既係各自分擔上開不法行為之一部，以
      達詐騙原告之目的，仍屬共同侵權行為人，已如前述，況
      被告張麗雅既基於共同詐騙目的而加入詐騙集團，自須對
      詐騙集團成員詐騙原告之所有行為，負共同侵權行為責任
      ，則被告上開辯詞自無可採。
四、從而，原告依侵權行為之法律關係，請求被告黃三益、郭俊
    傑、林耀埕、張麗雅及陳志漢應連帶賠償原告83,500元；被
    告彭國成、郭俊傑、林耀埕、張麗雅及陳志漢應連帶賠償原
    告1,076,000 元；被告王輝雄、郭俊傑、林耀埕、張麗雅及
    陳志漢應連帶賠償原告670,000 元；被告顏碧霞、郭俊傑、
    林耀埕、張麗雅及陳志漢應連帶賠償原告610,000 元及均自
    起訴狀繕本送達翌日起即100 年2 月20日（黃三益部分於10
    0 年2 月9 日寄存送達於新北市政府警察局三峽分局，於10
    0 年2 月19日發生送達之效力，卷第50頁）、100 年2 月21
    日（彭國成部分於100 年2 月10日寄存送達於花蓮縣警察局
    花蓮分局自強派出所，於100 年2 月20日發生送達之效力，
    卷第51頁）、100 年2 月17日（王輝雄部分於100 年1 月27
    日公示送達，於100 年2 月16日發生送達之效力，卷第46、
    48頁）、100 年1 月15日（顏碧霞部分於100 年1 月4 日寄
    存送達新北市政府警察局，於100 年1 月14日發生送達效力
    ，卷第27頁）、100 年3 月23日（郭俊傑部分，卷第73頁）
    、100 年2 月20日（林耀埕部分於100 年2 月9 日寄存送達
    台北市政府警察局內湖分局港墘派出所，於100 年2 月19日
    發生送達效力，卷第54頁）、100 年1 月1 日（張麗雅部分
    ，卷第30頁）、100 年1 月1 日（陳志漢部分，卷第31頁）
    至清償日止，均按法定利率即年息5%計算之利息，為有理由
    ，應予准許。
五、本件原告之訴為有理由，依民事訴訟法第78條、第385 條第
    1 項前段，判決如主文。
中    華    民    國   100    年    5     月    3     日
                    民事第二庭  法  官  楊晴翔
以上正本係按原本作成。
如對本判決上訴，須於判決送達後20日內向本院提出上訴狀。如
委任律師提起上訴者，應一併繳納上訴審裁判費。
中    華    民    國   100    年    5     月    4     日
                                書記官  黃盈菁